臺灣高等法院高雄分院刑事判決　　　　　九十二年度上易字第一六七號
　　上　訴　人
　　即　被　告　乙○○○
右上訴人因妨害公務案件，不服臺灣高雄地方法院九十一年度易字第三二六七號中華
民國九十一年十一月廿七日第一審判決（起訴案號：臺灣高雄地方法院檢察署九十一
年度偵字第五三八二、八二八九號），提起上訴，本院判決如左：
      主      文
上訴駁回。
      事實及理由
一、本案經本院審理結果，認原審判決之認事用法及量刑，均無不當，應予維持，並
    引用原審判決書所記載之事實、證據及理由。
二、上訴人即被告乙○○○上訴意旨雖又辯稱：被告於九十一年四月九日傍晚，至系
    爭土地處（即查封公告處），發現土地上有不明之物，疑是告發人所擺置，因被
    告患有老花眼，當時未戴眼鏡，加上當日天色已晚，亦不清楚公告所載之事項，
    於是欲將不明之物移除，因而與告發人發生口角，後經警察至現場告知此行為違
    法，即停止所有動作，被告實係無心之過，絕無妨害公務之犯意。且土地所有權
    人張簡瓊梅、張簡文霞、張簡瓊娥、黃敏睿等人於九十一年四月十一日收到民事
    假處分聲請狀，及台灣高雄地方法院民事裁定，亦即在案發後二日始收到，被告
    收到裁定書後提起抗告，經鈞院九十一年度抗字第五一四號裁定廢棄原處分，張
    簡瓊梅等人係於九十一年四月十五日收到台灣高雄地方法院民事執行處查封函，
    凡此，有信封影本、抗告狀影本、民事裁定等可查，足見被告不知法院已假處分
    查封系爭土地等情。
三、惟查，台灣高雄地方法院對於系爭之高雄縣大寮鄉○○○段三八七七之一號土地
    假處分之公告，係於九十一年四月八日九時五十分許，張貼在該土地架設之木板
    架上，當日十八時至二十時之間，被告在告發人王聰敏之診所前，與診所之人發
    生拉扯，經員警王昱勳制止，並告知被告「查封公告的內容」，查封公告是放在
    騎樓旁等情，為證人王昱勳於原審證實，是被告在案發前一日即已知木板架上貼
    有法院之查封公告，被告諉為不知，自無足採。被告於九十一年四月八日已知系
    爭土地為法院裁定假處分，另土地所有權人張簡瓊梅等人於何日收到民事假處分
    聲請狀，何日收到民事執行處查封函，均不影響被告明知為法院之查封標示，而
    予除去之故意。前開假處分之台灣高雄地方法院九十一年度全字第一一一０號裁
    定，嗣經被告及張簡瓊梅等人提起抗告，經本院民事庭於九十一年六月十日以九
    十一年度抗字第五一四號裁定將該假處分裁定廢棄，發回台灣高雄地方法院，固
    有該裁定附卷可稽，但假處分之裁定在廢棄之前，仍有執行力，其裁定所為之查
    封標示，自不得將之除去，被告故意將之除去，自應負擔刑責。上訴意旨執前詞
    指摘原判決不當，為無理由，應予駁回。
四、原判決正本所載「張簡啟明」、「翁園段」，應係「乙○○○」、「翁公園段」
    之誤載，均併予補正。
據上論斷，應依刑事訴訟法第三百六十八條、第三百七十三條，判決如主文。
本案經檢察官張其主到庭執行職務。
中    華    民    國     九十二     年       三       月       十一     日
                              臺灣高等法院高雄分院刑事第五庭
                                  審判長法官  吳水木
                                        法官  趙文淵
                                        法官  洪慶鐘
右正本證明與原本無異。
不得上訴。
                                      書記官  彭筱瑗
中    華    民    國     九十二     年       三       月      十二      日
                                                                    Ａ
臺灣高雄地方法院刑事判決                        九十一年度易字第三二六七號
    公  訴  人  臺灣高雄地方法院檢察署檢察官
    被      告  乙○○○ 男 六十三歲（民國○○○年○月○○○日生）
                         住高雄縣大寮鄉○○路一七五號
                         身分證統一編號：Ｓ一六七四三號
右列被告因妨害公務案件，經檢察官提起公訴（九十一年度偵字第五三八二號、第八
二八九號），本院判決如左：
   主  文
乙○○○除去公務員所施之查封之標示，處拘役伍拾日，如易科罰金，以參佰元折算
壹日。
   事  實
一、甲○○於民國九十年十一月二十六日，向台灣高雄地方法院標得坐落高雄縣大寮
    鄉○○○段三八七七號土地及其上同段第五三八０號建物即門牌為高雄縣大寮鄉
    ○○路一六０號建物，並開設「大發牙醫診所」。張簡啟明其女張簡文雅、張簡
    瓊娥、張簡文霞及張簡瓊梅等人所共有坐落高雄縣大寮鄉○○段三八七七之一號
    之土地，為上開診所對外出入之通道，張簡啟明因不滿其女所共有之土地，供甲
    ○○及其所開設之牙醫診所之病人通行，而未得任何補償，遂要求甲○○以每坪
    新台幣（下同）五十萬元之價額購買其女所共有之上開土地，惟兩方對補償條件
    屢談均不歡而散，張簡啟明於九十一年一月間某日起，在甲○○開設之「大發牙
    醫診所」前，堆置廢木板、木箱等障礙物，甲○○遂向臺灣高雄地方法院聲請假
    處分查封上開三八七七之一號土地，而該院書記官於同年四月八日上午九時五十
    分許，在上開三八七七之一號之土地上，張貼高雄地方法院九十一年四月八日高
    貴民九一執全字第七五六號查封公告於甲○○架設之木板架上，於上開公告事項
    載明：「未撤銷查封前，無論何人均不得處分、損害查封物，及除去污穢查封公
    告或違背其效力之行為，違者依法論處」，張簡啟明乃基於妨害公務之犯意，於
    同年四月九日下午六時五十分許，將上開公告連同木板往地上砸毀除去，使人無
    法知悉查封之事，嗣經甲○○報警查獲。
二、案經甲○○告發高雄縣警察局林園分局報告台灣高雄地方法院檢察署檢察官偵查
    起訴。
    理  由
一、訊據被告張簡啟明矢口否認有上揭犯行，辯稱：伊不知道法院已假處分查封上開
    土地，亦不知道移走公告之木架係違法等語。經查：
    （一）本件告發人甲○○於九十年十一月二十六日，向台灣高雄地方法院標得坐
          落高雄縣大寮鄉○○○段三八七七號土地及其上同段第五三八０號建物即
          門牌為高雄縣大寮鄉○○路一六０號建物等情，業據告發人甲○○警訊時
          供述甚明，復有台灣高雄地方法院權利移轉證書附卷可稽，另坐落高雄縣
          大寮鄉○○段三八七七之一號土地，係被告張簡啟明之子女張瓊簡梅、張
          簡文霞、張簡瓊娥、張簡文雅共有，經高雄縣政府編定為都市○○道路用
          地，應徵收而未徵收之公共設施保留地等情，為告發人甲○○所不否認，
          復有三八七七之一號土地之土地所有權狀、高雄縣都市計劃土地使用區分
          （或公共設施用地）證明書附卷可憑，而被告乙○○○因不滿其土地供他
          人進出使用，遂於其土地擺設木板、挖洞等情，亦有照片五幀在卷可稽，
          並有監視錄影帶表一捲附卷足憑，並經本院當庭勘驗屬實，有勘驗筆錄在
          卷可佐。本件告發人甲○○因而向本院聲請假處分禁止被告等人在高雄縣
          大寮鄉○○段三八七七之一號土地內設置障礙物或為其他一切妨礙通行之
          行為，經本院裁定准許後，於九十一年四月八日上午九時五十分由台灣高
          雄地方法院民事執行處書記官於前開土地上張貼九十一年四月八日高貴民
          九一執全字第七五六號查封公告於甲○○架設之木板架上，該公告事項第
          一點載有：「本院未撤銷查封前，無論何人均不得處分、損害查封物，及
          除去污穢查封公告或違背其效力之行為，違者依法論處」等語，此有假處
          分聲請書及本院九十一年度全字第一一一０號裁定、九十一年四月八日高
          貴民九一執全字第七五六號查封公告各一份附卷可參，並有照片及監視錄
          影帶一捲附卷可憑，並經本院本院當庭勘驗屬實，有勘驗筆錄附卷足憑。
    （二）被告乙○○○於公告張貼後白天有至上開土地看見該告示牌，而於夜間上
          開土地上有警員前來處理，被告並與員警交談甚久，其後又有三名員警進
          來處理，此有監視錄影帶一捲附卷可憑，並經本院本院當庭勘驗屬實，有
          勘驗筆錄附卷足憑，而證人即當日首先到場處理之員警王昱勳到庭證述：
          「（問：是否於九十一年四月八日下午六時五十分以後到高雄縣大寮鄉○
          ○○段三八七七之一號土地處理被告毀損查封公告的案件？）有。當時我
          是巡邏十八時到二十時，我去牙醫診所附近簽巡邏箱，看到被告和診所的
          人發生拉扯。被告有作勢要打人，但是是否有打並不知道，我有制止被告
          。我過去時有查封公告是放在騎樓旁，公告並沒有被摔壞。後來我請備勤
          人員來處理。診所的人有拿公告給我看，我有告訴被告查封公告的內容。
          」等語（參見本院九十一年十一月十八日審判筆錄），另一證人王忠智亦
          到庭證述：「當天我是備勤人員。我到那裡看到被告手上拿者查封公告的
          木板，告發人有拿公告給我看，我有說明公告的內容。我到達時，查封公
          告的木板已經被摔壞了。」、「（問：問木板及公告損毀情況如何？）木
          板被摔壞剩下大約Ａ４大小，所貼的法院公告也破損。」等語（參見本院
          九十一年十一月十八日審判筆錄），此外復參以證人徐國元亦證述：「四
          月八日法院人員來貼公告後，四月九日早上被告有來看過，當天晚上被告
          來了以後就將貼有公告的板子拿起來摔。」等語（參見本院九十一年十一
          月十八日審判筆錄），並有被告摔公告牌之照片一張及遭毀損之張貼公告
          架子一個扣案足憑，是以，被告既於九十一年四月九日白天已到場看見公
          告，復於晚上經員警告知公告內容，仍將摔毀黏貼有查封公告之木板架，
          足認被告已知該公告之內容，被告確有妨害公務之犯意，彰彰明甚。又依
          刑法第十六條規定不得因不知法律而免除刑事責任，且被告亦經員警告知
          該公告之內容，自無正當理由相信其行為為法律所許可，綜上所述，被告
          上開所辯，顯事後卸責之詞，不足採信，被告犯行堪以認定。
二、核被告所為係犯刑法第一百三十九條之罪。爰審酌被告將法院所揭示之查封標示
    擅自除去，漠視公權力，行為顯有不當，惟被告並無犯罪紀錄，有本院被告院內
    索引卡紀錄表、台灣高等法院被告全國前案紀錄表在卷可考，素行尚非不良，且
    該假處分事後亦經台灣高等法院高雄分院撤銷，有台灣高等法院高雄分院九十一
    年度抗字第五一四號裁定影本一紙在卷足憑等一切情狀，量處如主文所示之刑，
    並諭知易科罰金之折算標準，以資懲儆。
據上論斷，應依刑事訴訟法第二百九十九條第一項前段，刑法第一百三十九條、第四
十一條第一項前段，罰金罰鍰提高表標準條例第一條前段、第二條，判決如主文。
本案經檢察官李宛凌到庭執行職務。
中      華      民      國      九十一    年    十一    月    二十七    日
                                  臺灣高雄地方法院刑事庭
                                      法  官  廖建瑜
右正本證明與原本無異。
如不服本判決，應於判決送達後十日內，向本院提出上訴狀。
                                      書記官  王翌翔
中      華      民      國      九十一    年    十一    月    二十七    日
中華民國刑法第一百三十九條
 (污損封印、查封標示或違背其效力罪)
損壞、除去或污穢公務員所施之封印或查封之標示，或為違背其效力之行
為者，處一年以下有期徒刑、拘役或三百元以下罰金。
